【裁判字號】    95,交簡上,37
【裁判日期】    950622
【裁判案由】    過失傷害
【裁判全文】
臺灣高雄地方法院刑事判決            95年度交簡上字第37號
上  訴  人  臺灣高雄地方法院檢察署檢察官
上  訴  人
即  被  告  丙○○
上列上訴人因過失傷害案件，不服本院交通法庭94年度交簡字第
2996號中華民國94年12月30日第一審刑事簡易判決（臺灣高雄地
方法院檢察署檢察官聲請簡易判決處刑案號：94年度偵字第17
245 號）提起上訴，本院管轄之第二審合議庭判決如下：
    主  文
上訴駁回。
    事  實
一、鐘昌煒考領有小型車駕駛執照，於民國94年4 月2 日上午10
    時10分許，駕駛車牌號碼5801-DW號自用小客車（下稱上開
    車輛），沿高雄市新興區○○○路西往東方向行駛，途經中
    正三路與林森一路有行車管制號誌交岔路口（該處設有捷運
    施工圍籬，施工路段速限為30公里），應注意行車速度，應
    依速限標誌或標線之規定；且依當時情形，天候晴、日間自
    然光線、路面狀態乾燥、無缺陷、無障礙物且視距良好，依
    其智識、能力並無不能注意之情事，竟疏未注意，以40至50
    公里之時速貿然行駛，適有陳珠菜駕駛車牌號碼YL-5355號
    自用小客車搭載甲○○，沿林森一路北往南方向行駛，亦行
    經該處，疏未遵守燈光號誌之指示，而貿然闖紅燈，丙○○
    因而閃煞不及，致上開車輛車頭與陳珠菜所駕車輛之右側車
    身發生碰撞，甲○○因而受有頸椎、脊椎及骨盆部分位移之
    傷害。丙○○於車禍發生後，警方抵達現場尚未得知肇事者
    係何人前，主動向警員表示其係肇事人而接受裁判。
二、案經甲○○訴由臺灣高雄地方法院檢察署檢察官偵查起訴。
    理  由
壹、程序部分：
一、被告丙○○對於證人陳珠菜於警詢所為之陳述，知有第159
    條第1 項不得為證據之情形，被告同意前開證人於警詢中所
    為之陳述，得作為證據，本院審酌前開證人於警詢中所為陳
    述作成時之狀況，距離本案查獲時間甚近，記憶應最為清晰
    可靠，是認渠於警詢中所為之陳述為適當，依刑事訴訟法第
    159 條之5 第1 項之規定，認具證據能力。
貳、實體部分：
一、本件肇事路段即高雄市○○○路有架設捷運施工圍籬，該路
    段之速限為每小時30公里，被告丙○○駕駛上開車輛前揭時
    、地與證人陳珠菜發生車禍，其係以時速40至50公里之速度
    行經該肇事路段之情，業據被告丙○○於警詢及偵查中供承
    不諱，核與證人即告訴人甲○○證述被告超速行駛等情相符
    ，並經證人劉宗榮、林維賡（即A1）、陳珠菜於偵查中證述
    本件車禍發生情形明確，復有卷附道路交通事故證明書、養
    森脊椎保健中心證明書、道路交通事故現場圖、道路交通事
    故調查報告表(一)、(二)各1 紙、交通事故談話紀錄表2 紙及現
    場及車損照片共14張、臺灣高雄地方法院檢察署之電話紀錄
    單1 紙可佐。
二、被告丙○○固矢口否認有何過失傷害犯行，辯稱：伊並無過
    失，是證人陳珠菜闖紅燈云云，經查：
  (一)據證人劉宗榮於偵查中證稱：當時我們在前面路口有停紅燈
    ，後來綠燈起步，整排路都是綠燈，到案發路口也是綠燈，
    對方好像闖黃燈急著過路口等語（見偵卷第5頁）；證人林
    維賡證稱：伊與被告當時是走中正三路西往東方向，到林森
    路口等紅燈，待伊確認中正三路為綠燈時，伊直行過林森路
    口後，突然聽到撞擊聲，伊可以確定當時林森一路燈號為紅
    燈等語（見94年度他字第1322號卷第40頁）明確，足見被告
    當時係綠燈直行無訛，復佐以證人陳珠菜證稱：伊只知道伊
    要過路口時是綠燈，中途燈號有無變換伊不清楚等語以觀，
    益徵證人劉宗榮、林維賡一致證述被告當時係綠燈直行應非
    虛言，是被告並無證人即告訴人甲○○所指訴闖紅燈之情。
    又被告與證人陳珠菜發生肇事路段係在中正三路與林森一路
    交岔路口處，證人陳珠菜所駕駛之車輛於撞擊後，復續行往
    前直線滑行至林森一路內側快車道上，此有前開道路交通事
    故現場圖1 紙可稽，是以當時證人陳珠菜肇事之位置及行駛
    之車道以觀，實無可能在交岔路口處準備停車之可能，證人
    甲○○證稱：我婆婆（指陳珠菜）當時車速20至30公里，因
    我們當時準備要停車云云，顯與前開現場圖之情顯不相符，
    參以證人甲○○與證人陳珠菜係婆媳關係，其所為陳述較立
    於第三人地位之證人林維賡不具客觀中立，且有偏頗之虞，
    而證人林維賡、劉宗榮所證既大致相符，是本院認證人甲○
    ○所證被告闖紅燈乙節，應與事實不符，而無足採。
  (二)按行車速度，應依速限標誌或標線之規定，道路交通安全規
    則第93條第1項定有明文。本件肇事路口因設有捷運施工圍
    籬，故該路段之限速為30公里，此有前開臺灣高雄地方法院
    檢察署之電話紀錄單1 紙，已如前述，被告既考領有小型車
    駕駛執照，對於上揭規定自不得推諉不知，被告自應依速限
    行駛。復依道路交通事故調查報告表之記載，當時天候晴、
    日間自然光線、柏油路面狀態乾燥、無缺陷，並無不能注意
    之情事，被告竟疏未注意，以時速40至50公里之速度超速行
    駛，故被告應有超速行駛之事實無誤，且本案經高雄市政府
    交通局車輛行車事故鑑定委員會鑑定結果，亦認被告在施工
    路段超速行駛，有違規行為等情，復據該會以94年10月17日
    高市車鑑字第094000 3051 號函復在卷可稽（偵卷第17 頁
    ），是被告自有過失。
  (三)又由證人劉宗榮之證述足知當時被告通過肇事路口，因該路
    口有捷運施用圍籬無法看到左邊來車而與對方車子撞上，被
    告當時之速限為30至40公里，此與被告於肇事現場自承其行
    駛之時速為40至50公里（見交通事故談話紀錄表1紙所載）
    均相一致（見他卷第25頁）；且依被告於本院審理時供承其
    當時並未看儀表板之車速若干（見本院卷第60頁），是本件
    固無法認定被告當時車速已有證人甲○○所述達70公里之違
    規行為；惟由被告供承其與證人陳珠菜在約相距2 公尺時，
    其已發現陳珠菜所駕駛之自用小客車，其仍無法立即煞停而
    攔腰撞擊該車（見偵卷第5 頁）之情以觀，顯見被告當時之
    車速亦非如其所述係20、30公里以下之低速行駛，否則當無
    可能無法立即煞停而避免本件車禍至明。是被告辯稱當時是
    綠燈剛起步，其時速不可能過快，有可能是20、30公里，故
    不能認為其有過失云云，應屬事後卸責之詞，尚難採信。至
    證人陳珠菜雖亦有因貿然闖越紅燈，致對於本件交通事故之
    發生，與有重大之過失，已如前述，惟被告之過失責任，已
    據本院認定如前，則被告過失責任不能因此解免。而證人甲
    ○○確因本件車禍受傷，被告之過失行為與告訴人之受傷結
    果間，具有相當因果關係，至堪明確。
  (四)綜上，被告上開所辯，不足採信，本件事證明確，自應依法
    論科。
三、論罪、科刑與適用法律：
  (一)核被告所為，係犯刑法第284 條第1 項前段之過失傷害罪。
    又被告肇事後留在現場，於有偵查犯罪職權之機關或公務員
    未發覺前，即向前來現場處理之員警坦承肇事，並願接受裁
    判，此業經證人劉宗榮、證人即員警陳榮志於偵查中證述屬
    實，並據被告供承在卷，自應依刑法第62條前段規定減輕其
    刑。
  (二)原審審酌被告駕駛自用小客車，本應謹慎注意遵守交通規則
    ，以維其他參與道路交通者之安全，竟未注意遵守速限標誌
    之規定，貿然超速通過路口，致發生本件車禍，復未與告訴
    人甲○○達成和解，惟念被告並無前科，且證人陳珠菜就本
    件車禍之發生亦與有闖紅燈之過失，陳珠菜之過失情節較被
    告嚴重，及告訴人所受傷勢等一切情狀，依刑事訴訟法第44
    9 條第1 項前段、第3 項、第454 條第2 項，刑法第284 條
    第1 項前段、第62條前段、第41條第1 項前段，罰金罰鍰提
    高標準條例第1 條前段、第2 條，逕以簡易判決量處被告拘
    役30日，如易科罰金，以銀元300 元折算壹日，其認事用法
    均無違誤，量刑亦稱妥適。至公訴人以原審量刑過輕，以及
    被告以其並無超速云云，據此提起上訴，本院認上訴均無理
    由，應予駁回。
據上論斷，應依刑事訴訟法第455條之1第1項、第3項、第368條
，判決如主文。
本案經檢察官乙○○到庭執行職務。
中    華    民    國    95    年    6     月    22    日
                  交通法庭    審判長  法  官  徐美麗
                                      法  官  高增泓
                                      法  官  楊淑珍
以上正本證明與原本無異。
不得上訴。
中    華    民    國    95    年    6     月    23    日
                                      書記官  林秀敏
附錄本判決論罪之法條：
刑法第284條
因過失傷害人者，處6 月以下有期徒刑、拘役或500 元以下罰金
，致重傷者，處1 年以下有期徒刑、拘役或500 元以下罰金。
從事業務之人，因業務上之過失傷害人者，處1 年以下有期徒刑
、拘役或1 千元以下罰金，致重傷者，處3 年以下有期徒刑、拘
役或2 千元以下罰金。


司法院資訊處製作；財團法人民間司法改革基金會備份。
